---
title: "Wearables_analysis"
format: html
editor: visual
---

# 1. Resumen de la tarea empresarial

Análisis de tendencias de uso de productos Fitbit con el fin de responder a las necesidades de los usuarios y dirigir campañas de marketing de la empresa competidora [Bellabeat](https://bellabeat.com/).

Nos centramos en un sólo producto de Bellabeat:

- *Leaf*: Dispositivo de seguimiento clásico de bienestar de Bellabeat que se puede usar como pulsera, collar o clip. El dispositivo Leaf se conecta a la aplicación Bellabeat para hacer un seguimiento de la actividad física, el sueño y el estrés.

Este es el producto que mejor se adapta a la información que podemos obtener con los datos de Fitbit ya que tenemos los minutos dormidos y la actividad diaria. El estrés no lo incluimos en el estudio ya que es difícil de operacionalizar con los datos que tenemos.


# 2. Descripción de todas las fuentes de datos utilizadas

[Datos de seguimiento de actividad física de Fitbit](https://www.kaggle.com/datasets/arashnic/fitbit). Este conjunto de datos de Kaggle contiene el seguimiento de la actividad física personal de alrededor de treinta usuarios de Fitbit. Entre los datos personales de seguimiento se incluyen:

-   Rendimiento de la actividad física en minutos
-   Ritmo cardíaco
-   Monitoreo del sueño
-   Actividad diaria
-   Pasos

Los participantes fueron reclutados a través de una encuesta en la plataforma Amazon Mechanical Turk entre el 12 de marzo de 2016 y 12 de mayo del mismo año. Es decir, 2 meses.

Además de la información contenida en la página de Github también ha sido necesario consultar la [documentación de web-API de Fitbit](https://dev.fitbit.com/build/reference/web-api) para entender lo que representan ciertas variables y ciertos valores.

## 2.1. Sesgos, credibilidad y alcance de los datos

Hay varios aspectos que sesgan y limítan el alcance y credibilidad de este estudio:

-   La *población objetivo* de la marca Bellabeat son sólo mujeres. Por lo tanto difiere de la población de usuarios de Fitbit. Esto podría alterar los patrones de uso esperados de maneras que no podemos preveer sin consultar más información. (Error de cobertura)

-   El *marco muestral* no es representativo. Al reclutar participantes a través de Amazon Mechanical Turk la muestra está compuesta por personas distintas de la población general. No es un muestreo probabilístico aleatorio de entre todos los usuarios.Es un muestreo de conveniencia donde los participantes se autoseleccionan para participar a cambio de una pequeña remuneración económica. (Error muestral)

-   *Falta información* de sueño. Esta falta de monitorización nocturna por parte de un grupo de usuarios introduce un sesgo, ya que los perfiles o comportamientos de quienes no registran su sueño (por incomodidad, falta de batería o desinterés) podrían diferir sistemáticamente de los que sí lo hacen, sesgando cualquier análisis general sobre el descanso.(Error por falta de respuesta)

-   El *tamaño muestral* es pequeño.  Aproximadamente 30 usuarios de una población de usuarios activos de Fitbit de millones. Sin embargo, como punto de partida, son suficientes para que empiece a aplicarse el Teorema del límite central y podamos aprender patrones generales. El alcance del case study 2 por lo tanto está un poco exagerado. No podemos realmente basar grandes decisiones de negocio en este estudio.

-   El *límite temporal* del estudio es corto. Las tendencias emergen a lo largo del tiempo. En un periodo de 2 meses no podemos identificar variaciones estacionales

-   La *fuente de datos* es de tercera mano. Si Fitbit nos enviara los datos, estos serían más precisos, confiables, pertinentes, y tendríamos más transparencia en el tratamiento de los datos. Podemos confiar en la fuente debido a que tanto el autor como el dataset están bien puntuados en Kaggle. Sabemos quien es el autor y sabemos que los datos están bajo dominio público (CC0: Dominio Público (Public Domain)). Esto otorga permiso legal y total para acceder, copiar, modificar, distribuir y utilizar los datos para este análisis sin infringir derechos de autor ni requerir permiso expreso adicional.

-   Los datos están *desactualizados*. La tecnología de los dispositivos y el contexto global han cambiado significativamente desde entonces.


## 2.2. Diccionario de Datos
### 2.2.1. Diccionario `DATASET1`

Esta tabla contiene un resumen diario de la actividad física, intensidad y calorías quemadas por cada usuario.

***VOY A CAMBIAR ESTO PARA INCLUIR SÓLO LAS VARIABLES QUE YO UTILIZO Y CREO*** 

| Nombre de la Columna | Tipo de Dato | Descripción |
| :--- | :--- | :--- |
| **Id** | Numérico | Identificador único asignado a cada usuario de Fitbit. |
| **ActivityDate** | Fecha | Fecha en la que se registraron los datos de actividad (formato MM/DD/YYYY). |
| **TotalSteps** | Numérico | Número total de pasos registrados durante ese día. |
| **TotalDistance** | Numérico | Distancia total recorrida en el día (estimada en kilómetros). |
| **TrackerDistance** | Numérico | Distancia registrada de forma automática por el dispositivo Fitbit. |
| **LoggedActivitiesDistance** | Numérico | Distancia proveniente de actividades registradas manualmente por el usuario. |
| **VeryActiveDistance** | Numérico | Distancia recorrida durante periodos de actividad física muy intensa. |
| **ModeratelyActiveDistance**| Numérico | Distancia recorrida durante periodos de actividad física moderada. |
| **LightActiveDistance** | Numérico | Distancia recorrida durante periodos de actividad física ligera. |
| **SedentaryActiveDistance** | Numérico | Distancia registrada mientras el usuario estaba en estado sedentario. |
| **VeryActiveMinutes** | Numérico | Minutos totales del día en los que el usuario tuvo actividad muy intensa. |
| **FairlyActiveMinutes** | Numérico | Minutos totales del día en los que el usuario tuvo actividad moderada. |
| **LightlyActiveMinutes** | Numérico | Minutos totales del día en los que el usuario tuvo actividad ligera. |
| **SedentaryMinutes** | Numérico | Minutos totales del día en los que el usuario estuvo sedentario o inactivo. |
| **Calories** | Numérico | Estimación del total de calorías quemadas a lo largo del día. |

---

### 2.2.2. Diccionario  `DATASET2`

Esta tabla contiene registros a nivel de minuto sobre el estado de sueño de los usuarios. 

| Nombre de la Columna | Tipo de Dato | Descripción |
| :--- | :--- | :--- |
| **Id** | Numérico | Identificador único asignado a cada usuario de Fitbit. |
| **date** | Fecha y Hora | Fecha y minuto exacto en el que se tomó la lectura del estado de sueño. |
| **value** | Numérico | Estado del sueño en ese minuto específico. Valores comunes: **1** (Dormido), **2** (Inquieto/Restless), **3** (Despierto). |
| **logId** | Numérico | Identificador único del evento o sesión de sueño global. |


# 3. Documentación de todas las limpiezas y manipulaciones de datos

## 3.1. Libraries

```{r libraries}
library(tidyverse)
library(DataExplorer)
library(lubridate)

options(scipen = 999)#to not show scientific notation
```

## 3.2. Data

**Recordar explicar en el readme que saqué una carpeta hacia arriba los datos porque era redundante y que renombre a data la carpeta principal. Y que la carpeta principal está en gitignore.**

```{r data}
dailyActivity_merged1<-read_csv(file = "./data/Fitabase Data 3.12.16-4.11.16/dailyActivity_merged.csv")
dailyActivity_merged2<-read_csv(file = "./data/Fitabase Data 4.12.16-5.12.16/dailyActivity_merged.csv")

minuteSleep_merged1<-read_csv(file = "./data/Fitabase Data 3.12.16-4.11.16/minuteSleep_merged.csv")
minuteSleep_merged2<-read_csv(file = "./data/Fitabase Data 4.12.16-5.12.16/minuteSleep_merged.csv")



head(dailyActivity_merged1)
head(dailyActivity_merged2)

head(minuteSleep_merged1)
head(minuteSleep_merged2)
```

## 3.3. Cleaning

- Joining dataset from different dates
- Selecting variables
- Converting dataset into long format (Explain more what that means later)
- Changing variables format
- Giving variables descriptive names
- Giving values descriptive and easy to read names
- Checking for NAs

```{r joinActivity}
dailyActivity<- dailyActivity_merged1 |> full_join(dailyActivity_merged2) |> 
  select(Id, Date=ActivityDate, ends_with("Minutes")) |> 
  pivot_longer(
    cols = ends_with("Minutes"),
    names_to = "Activity_intensity",
    values_to = "Minutes"
  ) |> 
  mutate(
    Id = as.character(Id),
    Activity_intensity = str_remove(Activity_intensity, "Minutes"),
    Activity_intensity = str_remove(Activity_intensity, "Active"),
    Date= mdy(Date)
         )

head(dailyActivity)
```

```{r joinSleep}
minuteSleep<- 
  minuteSleep_merged1 |> full_join(minuteSleep_merged2) |> 
  select(Id, Date=date,Sleep_state=value, LogId=logId) |> 
  mutate(
    # I don't want one user to seem twice the other. These are quali
    Id = as.character(Id),
    LogId = as.character(LogId),
    
    Date_time = mdy_hms(Date), # Handles "4/12/2016 2:47:30 AM"
    Date = as.Date(Date_time),      # Drops the time, keeps YYYY-MM-DD
      
    # Change 1, 2, 3 into readable categories
    Sleep_state = case_when(
      Sleep_state == 1 ~ "Asleep",
      Sleep_state == 2 ~ "Restless",
      Sleep_state == 3 ~ "Awake"
        )
    ) 

head(minuteSleep)
```

```{r sleepWide}
sleepWide<-
  minuteSleep |> group_by(Id, Date, Sleep_state) |> 
  # 4. Count the rows (1 row = 1 minute)
  summarize(total_minutes = n(), .groups = "drop")|> 
  # 5. Pivot wider to create separate columns for Asleep, Restless, and Awake
  pivot_wider(
    names_from = Sleep_state,
    values_from = total_minutes,
    values_fill = 0 # Puts a 0 if the user had 0 minutes in a state that day
  ) 

head(sleepWide)
```

```{r joinUsers}
#  CREO QUE ESTO NO AYUDA
# iba a hacer algo con lo de que hay más usuarios en activity q sleep pero da igual
# Users<-
  # dailyActivity |> full_join(minuteSleep)

```

```{r checkNAs}
plot_intro(dailyActivity)
plot_intro(minuteSleep)
plot_intro(sleepWide)
```

# 4. Resumen de tu análisis

## Análisis exploratorio

### Actividad

```{r usersActivity}
dailyActivity |> distinct(Id) |> count(name="n_users")
```

```{r histActivity}
dailyActivity |> pull(Minutes) |> hist()
```

```{r}
dailyActivity |>group_by(Activity_intensity) |> summarise(sum(Minutes))
```

```{r}
summary_activity<-dailyActivity |>group_by(Activity_intensity) |> summarise(Minutes=sum(Minutes)) 

ggplot(summary_activity, aes(x=Activity_intensity, y=Minutes)) + 
  geom_bar(stat = "identity")
```


```{r}
dailyActivity |>group_by(Id,Activity_intensity) |> summarise(sum(Minutes))
```

```{r}
dailyActivity |>group_by(Id) |> summarise(sum(Minutes))
```

### Sueño

```{r usersSleep}
minuteSleep |> distinct(Id) |> count(name="n_users")
```

Menos que los 35 usuarios de activity

```{r}
dailyActivity |> 
  anti_join(minuteSleep, by = "Id") |> 
  select(Id) |> 
  distinct() |> 
  count(name="n_users")

minuteSleep |> 
  anti_join(dailyActivity, by = "Id") |> 
  select(Id) |> 
  distinct() |> 
  count(name="n_users")
```

Hay 10 usuarios que están en dailyActivity y no en minuteSleep. No hay ningún usuario de minuteSleep que no esté en dailyActivity.

```{r stateDistribution}
minuteSleep |> count(Sleep_state)
```

```{r userSleep}
minuteSleep |> filter(Id==1503960366, Date=="2016-03-17") |> select(-Date)
```

```{r sleelSchedule}
sleep_schedule <-
  minuteSleep |> 
  # Group by the specific sleep session (logId) and the user
  group_by(Id, LogId) |> 
  
  # Find the first time (min) and last time (max) of that session
  summarize(
    bedtime = min(Date_time),
    wake_time = max(Date_time),
    .groups = "drop"
  ) |> 
  mutate(
    # Calculate total sleep time in hours
    duration_hours = as.numeric(difftime(wake_time, bedtime, units = "hours")),
    
    # Extract the day of the week the sleep session started
    # label = TRUE gives us names (Monday, Tuesday) instead of numbers
    day_of_week = wday(bedtime, label = TRUE, abbr = FALSE) 
  )|> 
  relocate(duration_hours, .before = bedtime)

sleep_schedule
```


```{r sleepTimes}
# See the most common bedtimes (in 24-hour format)
sleep_schedule |>   
  # Extract just the hour to make it easy to find trends
  mutate(
    bed_hour = hour(bedtime),
    wake_hour = hour(wake_time)
  ) |> 
  count(bed_hour, sort = TRUE)

# See the most common wake times
sleep_schedule |>   
  # Extract just the hour to make it easy to find trends
  mutate(
    bed_hour = hour(bedtime),
    wake_hour = hour(wake_time)
  ) |> 
  count(wake_hour, sort = TRUE)

# See the most common durations of sleep
sleep_schedule |> 
  count(hours_of_sleep=round(duration_hours,0), sort = TRUE)

# durations of sleep summary
summary(sleep_schedule$duration_hours)
```

```{r bxpltDuration}
ggplot(sleep_schedule, aes(x = "All Users", y = duration_hours)) +
  # outlier.shape = NA evita que los outliers se dibujen por duplicado
  geom_boxplot(fill = "#3498db", alpha = 0.7, color = "black", outlier.shape = NA) +
  
  # Añadimos los puntos con jitter. 
  # width = 0.2 controla cuánto se dispersan horizontalmente
  # alpha = 0.4 hace los puntos semitransparentes para ver dónde se acumulan
  geom_jitter(width = 0.2, alpha = 0.4, color = "darkblue") +
  
  # 8-hour benchmark for sleep
  geom_hline(yintercept = 8, linetype = "dashed", color = "#e74c3c", linewidth = 1) +
  
  labs(
    title = "Overall Distribution of Sleep Duration",
    subtitle = "Combined data for all users across all days",
    x = NULL, # Removes the x-axis title since "All Users" is self-explanatory
    y = "Hours of sleep"
  ) +
  theme_minimal()

```

Seems low but I am adding into the boxplot the naps and those should not last 8 hours. Also, how much can I trust the values if there are people sleeping 10 hour and more.


```{r hstDuration}
ggplot(sleep_schedule, aes(x = duration_hours)) +

  # binwidth = 0.5 is crucial; it sets each bar to represent a 30-minute window.
  geom_histogram(
    binwidth = 0.5,
    fill = "#3498db",  
    color = "black",
    alpha = 0.8 
  ) +
  
  # Reference line (8-hour benchmark)
  geom_vline(
    xintercept = 8,
    linetype = "dashed",
    color = "#e74c3c", 
    linewidth = 1
  ) +
  
  # 4. Enhance readability and formatting
  scale_x_continuous(
    breaks = seq(0, max(sleep_duration$duration_hours, na.rm = TRUE) + 1, by = 1)
    ) +
  labs(
    title = "Sleep Duration Distribution",
    subtitle = "Histogram showing how often specific sleep lengths occur (in 30-minute bins)",
    x = "Total Sleep Duration (Hours)",
    y = "Frequency of sleep duration"
  ) +
  theme_minimal() +
  # Make the title and axes text clear for presentation
  theme(
    plot.title = element_text(size = 14, face = "bold"),
    plot.subtitle = element_text(size = 10, face = "italic"),
    axis.title = element_text(size = 11)
  )
```
Most people are sleeping around 8 hours a night more or less. There is a big drop off in duration before six and a half and after 9. Perhaps if naps weren't included this histogram would look more like a normal distribution. Despite this, there still must be some error unaccounted for because I don't belive people are sleeping 16 hours straight.

```{r}
sleep_schedule |> 
  arrange(duration_hours)
```

I don't see a clear pattern by having a quick look.


```{r}
nap<-sleep_schedule |> filter(duration_hours<= 2)

# Using the sleep_schedule dataframe from the previous step
nap |> 
  ggplot(aes(x = bed_hour)) +
  # Set a single static color since we aren't comparing two events anymore
  geom_bar(fill = "#2c3e50", color = "black", alpha = 0.8) +
  # Force the x-axis to show every hour from 0 to 23
  scale_x_continuous(breaks = seq(0, 23, by = 1)) +
  labs(
    title = "Most Common Bedtimes",
    subtitle = "Based on minute-level sleep data (24-hour clock)",
    x = "Hour of Day (0 = Midnight, 12 = Noon)",
    y = "Total Number of Sleep Sessions"
  ) +
  theme_minimal()
```

I was hoping to see that the low durations of sleep corresponded times of day associated with nap time. It seems unlikely then that people are taking 2 hour naps in the middle of the night. It's more likely that the LogId that should be measuring the full sleep attempt is failing and loging more than one sleep attempt per night of sleep thus artificially lowering the durations of the main sleep of the day.


```{r}
sleep_schedule |> 
  # If you don't have a specific 'date' column, extract it from bedtime
  mutate(sleep_date = as.Date(bedtime)) |> 
  count(Id, sleep_date, name = "total_sessions") |> 
  # Sort to see the users with the most sessions per day at the top
  arrange(desc(total_sessions))
```

There aren't an inmense amount of breaks. 170 rows aprox out of 790 have more than one sleep_date. Maybe those can be the naps.

```{r}
sleep_schedule |> 
  filter(
    Id == 6117666160, 
    as.Date(bedtime) == "2016-03-16"
  ) |> 
  relocate(duration_hours, .before = bedtime) |> 
  relocate(Id, .after = day_of_week) 
```

Is this an error or does this guy have a terrible sleep schedule? In any case this tells me that having 2 LogIds in the same day doesn't necessaraly mean measurement error, nap or bad sleeping habits. They could also go to sleep after 0:00 in Tuesday (therefore is technically Wednesday) and before 0:00 the next day (also Wednesday).


```{r}
nap <- 
  sleep_schedule |> 
  filter(
    duration_hours <= 2, 
    between(hour(bedtime), 13, 15)
  )

not_nap <- sleep_schedule |> anti_join(nap)
  
```


```{r}
ggplot(not_nap, aes(x = duration_hours)) +

  # binwidth = 0.5 is crucial; it sets each bar to represent a 30-minute window.
  geom_histogram(
    binwidth = 0.5,
    fill = "#3498db",  
    color = "black",
    alpha = 0.8 
  ) +
  
  # Reference line (8-hour benchmark)
  geom_vline(
    xintercept = 8,
    linetype = "dashed",
    color = "#e74c3c", 
    linewidth = 1
  ) +
  
  # 4. Enhance readability and formatting
  scale_x_continuous(
    breaks = seq(0, max(sleep_duration$duration_hours, na.rm = TRUE) + 1, by = 1)
    ) +
  labs(
    title = "Sleep Duration Distribution",
    subtitle = "Histogram showing how often specific sleep lengths occur (in 30-minute bins)",
    x = "Total Sleep Duration (Hours)",
    y = "Frequency of sleep duration"
  ) +
  theme_minimal() +
  # Make the title and axes text clear for presentation
  theme(
    plot.title = element_text(size = 14, face = "bold"),
    plot.subtitle = element_text(size = 10, face = "italic"),
    axis.title = element_text(size = 11)
  )
```

Wasted my time on the nap thing. Very little impact on the distribution. I can still sell this as signs of terrible sleeping habits that bellabeat should try and help fix.

```{r timeHitSack}
sleep_schedule |>   
  # filter extreme cases simply using logic (NOT USING STATISTICS MAYBE CHANGE)
  filter(duration_hours<10) |> 
  
  # Extract just the hour to make it easy to find trends
  mutate(
    bed_hour = hour(bedtime),
    wake_hour = hour(wake_time)) |> 

  # Pivot the data to put both bed_hour and wake_hour into a single column
  pivot_longer(
    cols = c(bed_hour, wake_hour),
    names_to = "event_type",
    values_to = "hour"
  ) |> 
  
  # Rename the variables so the chart legend looks professional
  mutate(
    event_type = case_when(
      event_type == "bed_hour" ~ "Bedtime",
      event_type == "wake_hour" ~ "Wake Time"
    )
  ) |> 

  ggplot(aes(x = hour, fill = event_type)) +
  geom_bar(position = "dodge", color = "black", alpha = 0.8) +
  
  # Force the x-axis to show every hour from 0 to 23
  scale_x_continuous(breaks = seq(0, 23, by = 1)) +
  
  # Add custom Bellabeat brand colors
  scale_fill_manual(values = c("Bedtime" = "#2c3e50", "Wake Time" = "#e74c3c")) +
  
  labs(
    title = "Most Common Bedtimes and Wake Times",
    subtitle = "Each bar is the sum of all instances of an hour in the data. \n
    6:59 and 6:01 both count in the column of waking up at 6",
    x = "Hour of Day (0 = Midnight, 12 = Noon)",
    y = "Total Number of Sleep Sessions",
    fill = "Event"
  ) +
  theme_minimal() +
  theme(legend.position = "top")
```
This proves that naps are not common, yet late bedtimes are.

```{r bxpltDurationWkDay}
# Build the boxplot
ggplot(sleep_schedule, aes(x = day_of_week, y = duration_hours, fill = day_of_week)) +
  geom_boxplot(alpha = 0.7, color = "black") +
  
  # Add a visual benchmark for the recommended 8 hours
  geom_hline(yintercept = 8, linetype = "dashed", color = "#e74c3c", linewidth = 1) +
  
  labs(
    title = "Distribution of Sleep Duration by Day of the Week",
    subtitle = "Red dashed line represents the recommended 8 hours of sleep",
    x = "Day of the Week",
    y = "Total Sleep Duration (Hours)"
  ) +
  theme_minimal() +
  theme(legend.position = "none") # Hides the legend since the x-axis already labels days
```

Doesn't really tell me much. Sure Sábado has a wider distribution with people willing to sleep less but not that much more than a random miércoles.

```{r}
sleep_schedule |> 
  mutate(sleep_date = as.Date(bedtime)) |> 
  count(sleep_date, name = "total_logs_across_all_users") |> 
  arrange(sleep_date)
```

WTF es esto por dios.

# 5. Visualizaciones de respaldo y hallazgos clave

## Sueño visualisations






# 6. Las tres recomendaciones de contenido de alto nivel basadas en tu análisis

# Dudas / apuntes

-   time worn per day parece interesante

Qué pregunta intentas responder y para quién. Cómo has limpiado y comprobado los datos. Qué conclusiones respaldan los resultados y qué limitaciones tienen. Qué recomendarías hacer y qué información adicional necesitaría

### Autorización, Privacidad, Seguridad y Accesibilidad

En el manejo de datos de salud y comportamiento de usuarios, es fundamental garantizar prácticas éticas y responsables. Para este caso de estudio, estos cuatro pilares se han abordado de la siguiente manera:

*   **Autorización:** El conjunto de datos *Fitbit Fitness Tracker Data* fue publicado en la plataforma Kaggle bajo la licencia **CC0: Dominio Público (Public Domain)**. Esto otorga permiso legal y total para acceder, copiar, modificar, distribuir y utilizar los datos para este análisis sin infringir derechos de autor ni requerir permiso expreso adicional.
*   **Privacidad:** Los datos están completamente **anonimizados**. El conjunto de datos no contiene Información de Identificación Personal (PII, por sus siglas en inglés) como nombres, direcciones, correos electrónicos o números de teléfono. Cada individuo está representado exclusivamente por un identificador numérico único de 10 dígitos (la columna `Id`), lo que garantiza que no se pueda rastrear la actividad hasta un usuario real.
*   **Seguridad:** Para proteger la integridad de la información, los archivos originales (CSV) se descargaron y almacenaron en un entorno local y privado. Se aplicó el principio de preservación de datos en bruto (*raw data*): los archivos originales se guardaron en una carpeta separada y no se modificaron manualmente. Toda la limpieza, transformación y análisis se realizó mediante scripts (código en R o SQL), asegurando que el proceso sea auditable y que los datos originales permanezcan seguros e inalterables.
*   **Accesibilidad:** Desde la perspectiva de los datos, la fuente es abierta y pública, lo que permite que cualquier otro analista pueda acceder a ellos en Kaggle para replicar o verificar este estudio. Además, en la presentación de este reporte, se ha procurado que la información sea accesible mediante el uso de tablas estructuradas y visualizaciones claras (considerando paletas de colores legibles) para facilitar la comprensión de los *insights* a cualquier tipo de audiencia o *stakeholder*.
